臺灣彰化地方法院交通事件裁定        100年度交聲字第946號
移送機關即
原處分機關  交通部公路總局臺中區監理所彰化監理站
異  議  人
即受處分人  林洲平
上列受處分人因違反道路交通管理處罰條例案件，對於交通部公
路總局臺中區監理所彰化監理站民國100 年5 月10日所為之處分
（彰監四字第裁64-I00000000號），聲明異議，本院裁定如下：
    主  文
原處分撤銷。
林洲平不罰。
    理  由
一、原處分機關意旨略以：異議人即受處分人（下稱異議人）林
    洲平於民國（下同）99年11月7 日07時20分許，駕駛車牌號
    碼6R-4158 號自用小客車，在彰化縣彰化市○○路與寶廓交
    岔路口，與黃政欣所騎乘車號號碼700 －EKC 機車發生碰撞
    ，致黃政欣受傷，其竟駕駛逃離現場，有「汽車駕駛人肇事
    致人受傷，未即採取救護或其他必要措施向警察機關報告而
    駛離」之違規事實，經彰化縣警察局彰化分局員警依違反道
    路交通管理處罰條例第62條第4 項之規定，以彰警交字第I0
    0000000 號違反道路交通管理事件通知單掣單舉發其違規，
    並於100 年5 月10日以彰監四字第裁64—I00000000 號裁決
    書，裁處受處分人罰鍰新臺幣（下同）6 000 元，並吊銷駕
    駛執照，1 年內禁考之處分，於法應無不合等語。
二、聲明異議意旨略以：異議人於上揭時、地駕駛自用小客車與
    黃政欣所騎乘機車發生交通事故，當時異議人立即下車查看
    ，向對方詢問有無受傷及是否須看醫生，對方立即起身，並
    無明顯外傷，又見對方機車未遭拖行，遂駕車離開，實無肇
    事逃逸之行為，爰依法聲明異議云云。
三、按法院受理交通事件，準用刑事訴訟法之規定，道路交通管
    理處罰條例第89條前段定有明文；次按犯罪事實應依證據認
    定之，無證據不得認定犯罪事實，又不能證明被告犯罪者，
    法院應諭知無罪之判決，刑事訴訟法第154 條第2 項、第30
    1 條第1 項分別定有明文。又按刑事訴訟法上所謂認定犯罪
    事實之證據，係指足以認定被告確有犯罪行為之積極證據而
    言，該項證據自須適合於被告犯罪事實之認定，始得採為斷
    罪資料（最高法院29年上字第3105號、同院40年度臺上字第
    86 號 判例要旨參照）。另認定犯罪事實所憑之證據，雖不
    以直接證據為限，間接證據亦包括在內，然而無論直接或間
    接證據，其為訴訟上之證明，須於通常一般之人均不致有所
    懷疑，而得確信其為真實之程度者，始得據為有罪之認定，
    倘其證明尚未達到此一程度，而有合理之懷疑存在以致事實
    審法院無從取得有罪之確信時，即應由法院諭知被告無罪之
    判決（最高法院76年臺上字第4986號判例要旨參照）。是法
    院審理交通違規聲明異議案件，僅於當事人主張及舉證範圍
    內進行調查證據，其經法定程序調查證據之結果，認已足以
    證明違規事實者，始得為違規之認定。若原處分機關所為之
    證明，於通常一般人仍有合理之懷疑存在，尚未達於可確信
    其真實之程度者，在該合理懷疑尚未剔除前，自不能為有違
    規事實存在之認定（最高法院94年度臺上字第2033號判決要
    旨參照）。次按道路交通管理處罰條例第62條規定汽車駕駛
    人，駕駛汽車肇事致人受傷或死亡，應即採取救護或其他必
    要措施，並向警察機關報告，不得駛離。其立法目的乃在促
    使駕駛人於肇事後能對被害人即時救護，以減少死傷，惟仍
    應以駕駛人知悉肇事致人傷亡，而有肇事後故為駛離或逃逸
    之違規故意時，方得以本規定相繩。
四、訊據異議人林洲平堅決否認有何肇事逃逸之違規行為，辯稱
    ：發生碰撞後，黃政欣人車倒地後，黃政欣馬上站起來，伊
    看黃政欣並無明顯外傷，若有事故，伊車輛有投保意外險，
    會理賠，並無肇事逃逸之必要等語。經查：證人黃政欣曾於
    偵查中證述：異議人有停車查看，並且問其為何機車騎那麼
    快，也有問伊是否受傷，當時伊有點驚嚇到，不知如何回應
    ，至於診斷證明書上記載之傷勢，伊也不知道是如何造成的
    等語，又觀諸卷內之黃政欣所騎乘機車行經彰化縣彰化市金
    馬陸橋之監視器翻拍照片2 張及事故現場照片8 張可知，黃
    政欣當天穿著長袖衣褲，則其所受之右腕挫傷、肌腱發炎及
    右小腿挫傷之傷害，在外觀上確實不易察覺，故異議人辯稱
    ：伊並不知道黃政欣有受傷等語，並非無據。本件並無積極
    證據足認異議人有肇事後逃逸之故意，原處分機關認異議人
    有上揭違規行為，而依道路交通管理處罰條例第62條第4 項
    之規定，裁處受處分人罰鍰6,000 元，並吊銷駕駛執照，1
    年內禁考之處分，未能斟酌受處分人並無肇事逃逸之違規故
    意乙節，容有未洽，應認異議人之異議為有理由，原處分應
    予撤銷，另為不罰之諭知，以資適法。
據上論斷，應依道路交通管理處罰條例第87條第2 項、道路交通
案件處理辦法第19條前段，裁定如主文。
中    華    民    國    100    年    9    月  19    日
                  交通法庭        法  官   鮑慧忠
以上正本證明與原本無異。
如不服本裁定，應於裁定送達後五日內向本院提出抗告狀(須附
抗告狀繕本 )。
中    華    民    國   100    年    9     月    19    日
                                   書記官  林子惠